【裁判字號】    92,金上訴,1303
【裁判日期】    920806
【裁判案由】    違反洗錢防制法
【裁判全文】
臺灣高等法院臺中分院刑事判決          民國九十二年度金上訴字第一三○三號
    上  訴  人  臺灣臺中地方法院檢察署檢察官
    被      告  乙○○
右上訴人因被告洗錢防制條例案件，不服臺灣臺中地方法院中華民國九十二年五月二
十三日第一審判決（民國九十二年度金訴字第九號，起訴案號：臺灣臺中地方法院檢
察署民國九十二年度偵字第一○五二號），提起上訴，本院判決如左：
    主  文
原判決撤銷。
乙○○洗錢，處有期徒刑伍月，如易科罰金，以佰元折算壹日。
    事  實
一、乙○○明知不詳真實姓年籍之「高仁常」者，於民國（下同）九十年四、五月間
    某日，在其服務之臺北縣五股鄉之髮型工作室，向其借用之臺中市○○路郵局第
    ０六０一七四─六帳戶之存摺、提款卡及密碼之目的，係要供常業詐欺集團，向
    不特定人詐財，得以順利洗錢使不易遭偵查機關查獲之用，竟提供前揭帳號之存
    摺、提款卡及密碼給該「高仁常」者。嗣該「高仁常」者，將前揭帳號、提款卡
    及密碼交給不詳之常業詐欺集團，該詐欺集團遂分別於九十一年二月二十一日、
    三月四日、三月七日、三月十五日及三月二十日，以手機簡訊「樂透彩基金會恭
    賀你，電腦自選手機號碼回饋彩迷活動，中彩金新臺幣（下同）二十八萬元」等
    語，向告訴人庚○○、甲○○、丁○○、戊○○及己○○發送，致告訴人庚○○
    、甲○○、丁○○、戊○○及己○○等五人不疑有詐，與發手機簡訊者聯絡後，
    依指示分別以提款卡轉帳匯款八千零八十元、二萬六千九百四十五元、八萬二千
    元、一萬二千一百九十六元及二萬四千一百六十八元，至前揭帳戶內，旋即遭提
    領一空，使該詐欺集團掩飾、隱匿因其常業詐欺重大犯罪所得之上開財物。
二、案經台北市警察局松山分局及台中市警察局第三分局移送臺灣臺中地方法院檢察
    署檢察官偵查起訴。
    理  由
一、訊據被告乙○○（下稱被告）坦認有將其右開臺中市○○路郵局000000－
    0號之存摺，提款卡及密碼等交付給不詳姓名年籍之「高仁常」者使用之事實，
    惟否認有何犯罪之行為，辯稱，伊不知洗錢之意思，以為「高仁常」者是要存錢
    用，就將右摺等資料借給他，不知其供詐欺之用云云。經查：
  (一)被告已坦承有將其所有之右開臺中市○○路郵局０六０一七四─六帳號之存摺、
    提款卡及密碼等交付真實姓名年籍不詳「高仁常」之人，其後該帳戶確遭不詳姓
    名、年籍之人使用於手機簡訊詐財，並有告訴人庚○○、甲○○、丁○○、戊○○及己○○等人，因該不詳姓名、年籍者之詐騙，而分別匯款八千零八十元、二
    萬六千九百四十五元、八萬二千元、一萬二千一百九十六元及二萬四千一百六十
    八元至被告前揭郵局帳戶等事實，亦據告訴人庚○○、甲○○、丁○○、戊○○
    及己○○於警訊時指述明確，並有被告前揭郵局帳戶之往來明細及告訴人提出之
    自動提款機交易明細等在卷可查，此事實足堪認定。
  (二)金融單位開戶並非難事，提供提款卡及密碼供人使用，係作為犯罪用之情，迭據
    報章雜誌披露，被告不可能不知，故若非作為犯罪用，實無長期借金融卡及密碼
    給不詳年籍者使用之理，且被告於警訊亦自承「高仁常」說要作洗錢之用，要給
    我幾千元，我知道洗錢是不法行為，況依卷附郵政儲金匯業局儲匯管理處九十一
    年六月七日儲管字第二四０號函覆之被告前揭郵局帳戶之往來明細表，該帳戶自
    九十一年一月二十九日起，即陸續有當日匯進款項，旋遭提款卡提領一空之情形
    ，迄同年三月二十五日止，此種形之資金進出竟高達數百萬元，益徵，被告提供
    帳號給不詳年籍者，係供不詳年籍者交付常業詐欺集團詐欺洗錢，被告所辯，不
    知洗錢之意思，亦不知所交付之存摺，提款卡及密碼，係供詐欺之用云云，顯不
    足採。
  (三)綜上，本件事證已明確，被告犯行堪以認定。
二、按掩飾或隱匿因自己或他人重大犯罪所得財物或財產上利益，係屬（修正前）洗
    錢防制法第二條第一款規定所稱之洗錢，又依同法第三條第一項第五款規定，刑
    法第三百四十條之常業詐欺罪，係屬該法所稱「重大犯罪」，核被告交付右開存
    摺，提款卡及密碼，供常業詐欺集團，作為犯罪之用，藉以掩飾，隱匿所得財物
    ，逃避檢警查獲，係犯修正前洗錢防制法第九條第一項之洗錢罪。因被告行為後
    洗錢防制法經修正，經總統於九十二年二月六日公布，修正洗錢防制法第十五條
    規定，本法自公布後六個月施行（見九十二年二月六日第六五○五號總統府公報
    第七十頁至第七十四頁）。修正之洗錢防制法於九十二年八月六日已發生效力，
    修正後洗錢防制法第九條第二項洗錢罪之法定刑「七年以下有期徒刑，得併科新
    臺幣五百萬元以下罰金」，較修正前該法第九條第一項洗錢罪之法定刑「五年以
    下有期徒刑，得併科新臺幣三百萬元以下罰金」為重，經比較新舊法後，應以舊
    法即修正前洗錢防制法第九條第一項規定，對被告有利，爰依刑法第二條第一項
    但書規定，適用有利於被告之修正前洗錢防制法第九條第一項規定。
三、原審認洗錢防制法第二條規定係以掩飾或隱匿因自己或他人重大犯罪所得財物或
    財產上利益為其要件，而無論掩飾或隱匿行為，均為行為人於完成犯罪行為後，
    為利用或確保此一前行為之不法犯罪所得財物或財產上利益，所為之確保行為，
    應屬一種處分犯罪所得財物或財產上利益之行為（處分贓物之行為），此觀之同
    條第二款將收受、搬運、寄藏、故買或牙保他人因重大犯罪所得財物或財產上利
    益等贓物之犯罪行為，亦同列為洗錢行為甚明。就行為人而言，此種處分贓物行
    為，原係不罰之後行為之一種；而所謂不罰之後行為（學者或稱與罰之後行為）
    ，係行為人於完成其犯罪後，對於其所侵害法益之另一次侵害，不另構成犯罪之
    情形。即前行為與後行為間並無行為發展之階段關係，僅處罰前行為即已兼及後
    行為者，該後行為即為前行為所吸，不再視其為獨立之犯罪；例如將竊盜或搶奪
    取得之財物據為已有或出賣等行為，不能再論以侵占罪等。亦即洗錢行為（自己
    洗錢），係指行為人完成犯罪行為後，對於犯罪所得財物或財產上利益所另為掩
    飾或隱匿等行為，該行為在刑罰體係上原係不罰之後行為，然因特殊社會防衛之
    需要（為防制洗錢，追查重大犯罪，洗錢防制法第一條參照），始予以刑罰化；
    若行為本身即係該洗錢防制法第三條所稱重大犯罪之取得財物之犯罪方法或手段
    ，此等行為即為該條所稱重大犯罪行為之一部分，並非行為人因為該條所稱重大
    犯罪行為並取得犯罪所得財物或財產上利益後，所另為掩飾或隱匿犯罪所得財物
    或財產上利益之行為，自難遽認係洗錢行為。為他人洗錢則係指掩飾或隱匿、收
    受、搬運、寄藏、故買或牙保他人因重大犯罪所得財物或財產上利益者，亦均指
    於他人因重大犯罪所得財物或財產上利益後，所另為之掩飾或隱匿、收受、搬運
    、寄藏、故買或牙保等行為。而公訴人所指該不詳姓名、年籍之常業詐欺集團使
    用被告前揭帳戶之行為，係利用被告前揭帳戶供其犯常業詐欺罪之被害人匯入款
    項之用；此部分行為，原即係該常業詐欺集團為實施其所為常業詐欺犯罪行為之
    取得財物之犯罪手段，並非於取得財物（取得贓物）後，另為掩飾、隱匿其常業
    詐欺犯罪之所得之行為；亦非被告於該常業詐欺集團實施常業詐欺犯罪而取得財
    物後，由被告所另為之掩飾、隱匿行為；此由告訴人分於警訊時指述係收到「樂
    透彩基金會恭賀你，電腦自選手機號碼回饋彩活動，中彩金新臺幣（下同）二十
    八萬元」等手機簡訊後，撥打電話予發送簡訊之人聯絡後，依指示轉帳入被告前
    揭帳戶而受騙等情，自可得知。是被告雖將其前揭郵局帳戶之存摺、提款卡及密
    碼等交付他人使用，惟該帳戶並非用於掩飾或隱匿犯罪所得財物或財產上利益；
    依前揭關於洗錢防制法第二條所稱洗錢之說明，此等行為顯與洗錢防制法第二條
    所稱洗錢之構成要件不該當，認不能證明被告犯罪，為被告無罪之判決，然原審
    疏未詳酌，詐欺集團，係以簡訊詐使告訴人等陷於錯誤後，始依其提示匯款至被
    告提供之帳戶，以掩飾、隱匿詐得之財物，自屬洗錢行為，是原判決，尚有未洽
    ，公訴人上訴指摘原判決不當，為有理由，應由本院將原判決撤銷改判，審酌被
    告尚無犯罪紀錄，有臺灣高等法院被告全國前案紀錄表附卷可稽，第一審時未滿
    二十歲，年輕識淺，致犯罪等一切情狀，從寬量處如主文第二項所示之刑，並諭
    知易科罰金之折算標準。
四、據上論結：應依刑事訴訟法第三百六十九條第一項前段，第三百六十四條，第二
    百九十九條第一項前段，（修正前）洗錢防制法第九條第一項，刑法第十一條前
    段，第二條第一項但書，第四十一條第一項前段，罰金罰鍰提高標準條例第二條
    ，判決如主文。
本案經檢察官丙○○到庭執行職務。
中      華      民      國    九十二     年      八       月     六     日
                                   臺灣高等法院臺中分院刑事第一庭
                                         審判長法  官  陳  紀  綱
                                               法  官  方  艤  駐
                                               法  官  陳  登  源
右正本證明與原本無異。
如不服本判決應於收受送達後十日內向本院提出上訴書狀，其未敘述上訴之理由者並
得於提起上訴後十日內向本院補提理由書（均須按他造當事人之人數附繕本）。
                                               書記官  林  明  冬
中      華      民      國    九十二     年      八       月     八     日
附錄本案論罪科刑法條：
（修正前）洗錢防制法第九條第一項
洗錢者，處五年以下有期徒刑，得併科新臺幣三百萬元以下罰金。
                                                                        Ｆ


司法院資訊處製作；財團法人民間司法改革基金會備份。
